臺灣苗栗地方法院民事簡易判決
　                                111年度苗簡字第483號
原      告  安泰商業銀行股份有限公司


法定代理人  丁予康  


訴訟代理人  郭俊良  
被      告  李漢    

兼  訴  訟
代  理  人  李光文  
被      告  李秀春  
兼  訴  訟
代  理  人  李郁姈  
被      告  李秀英  
上列當事人間請求塗銷所有權移轉登記事件，本院於民國111年1
0月21日言詞辯論終結，判決如下：
    主      文
原告之訴駁回。
訴訟費用由原告負擔。
    事實及理由
一、程序方面：按訴狀送達後，原告不得將原訴變更或追加他訴
    ，但請求之基礎事實同一、擴張或減縮應受判決事項之聲明
    或該訴訟標的數人必須合一確定時，追加其原非當事人之人
    為當事人者，不在此限；不變更訴訟標的，而補充或更正事
    實上或法律上之陳述者，非為訴之變更或追加，民事訴訟法
    第255條第1項第2款、第3款、第5款、第256條分別定有明文
    。原告起訴僅請求被告李漢、李光文，聲明為：「㈠被告間
    就附表之不動產於民國106 年7 月20日因遺產分割協議所為
    之債權行為暨物權行為均應予撤銷。㈡被告間就前項不動產
    於106 年9 月20日以分割遺產為由向苗栗縣苗栗地政事務所
    所為之物權移轉登記，應予塗銷，並恢復相對人間公同共有
    之狀態。㈢被告間就前項之不動產應按應繼分比例為分別共
    有之登記。㈣訴訟費用由被告等共同負擔之。」嗣於民國111
    年9月2日追加李秀春、李郁姈、李秀英為被告，更正聲明為
    「㈠被告間就附表之不動產於民國106 年7 月20日因遺產分
    割協議所為之債權行為暨物權行為均應予撤銷。㈡被告間就
    前項不動產於106 年9 月20日以分割遺產為由向苗栗縣苗栗
    地政事務所所為之物權移轉登記，應予塗銷，並恢復相對人
    間公同共有之狀態。㈢被告間就前項之不動產應按應繼分比
    例為分別共有之登記。㈣訴訟費用由被告等共同負擔之。」
    ，核原告追加李秀春、李郁姈、李秀英為被告，係追加就本
    件訴訟標的必須合一確定之人為當事人，變更訴之聲明部分
    係本於同一基礎事實所為，就追加撤銷之遺產範圍，要屬擴
    張應受判決事項之聲明，參考上開規定，均無不合，應予准
    許。
二、原告主張： 被告李光文對其負有債務，迄今尚欠本金及利
    息合計新臺幣(下同）欠178,947元。被繼承人李曾菊梅於10
    6 年7月20日去世，被告李光文未拋棄繼承，卻將附表所示
    之不動產之應繼分無償移轉給被告李漢繼承，自屬有害原告
    之債權，原告依民法第244條第1項及第4項之規定，訴請撤
    銷被告間就系爭不動產之無償行為及所有權移轉行為，並請
    求塗銷所有權移轉登記。並聲明：「㈠被告間就附表之不動
    產於106年7月20日因遺產分割協議所為之債權行為暨物權行
    為均應予撤銷。㈡被告間就前項不動產於106年9月20日以分
    割遺產為由向苗栗縣苗栗地政事務所所為之物權移轉登記，
    應予塗銷，並恢復相對人間公同共有之狀態。㈢被告間就前
    項之不動產應按應繼分比例為分別共有之登記。㈣訴訟費用
    由被告等共同負擔之。
三、被告答辯及陳述：並沒有意圖侵害原告之權益。家裡財產都
    是李漢工作所賺，李曾菊梅只是家庭主婦，因此李曾菊梅去
    世後之全部遺產由李漢繼承。等李漢百年之後，再給子孫使
    用。並為答辯之聲明：原告之訴駁回，訴訟費用由原告負擔
    。
四、本院之判斷 
    ㈠被告李光文積欠原告178,947元。原告已取得執行名義。被
      繼承人李曾菊梅於106 年7 月20日死亡，其繼承人有配偶
      李漢、長男李光文、長女李郁姈、次女李秀春、三女李秀
      英，其等於106 年9 月17日簽立遺產分割協議書，約定李
      曾菊梅之遺產全部由李漢繼承，有本院102 年度司執字第
      9528號債權憑證影本、土地謄本、戶籍謄本、苗栗地政事
      務所111 年3 月21日苗地一字第1110001611號函附繼承登
      記申請書等為憑，且為兩造所不爭執，堪認為真實。
    ㈡經查，原告主張被告就系爭遺產分割協議，屬無償行為並
      有害及債權人即原告之債權，依民法第244 條第1 、4項
      規定，請求將系爭遺產分割協議債權行為及系爭繼承分割
      登記物權行為，均應予撤銷，以及被告李漢應將系爭繼承
      分割登記予以塗銷等語，為被告所否認，並辯稱如上。按
      繼承人有數人時，在分割遺產前，各繼承人對於遺產全部
      為公同共有。民法第1151條定有明文。又我國民法關於遺
      產之分割係採移轉主義，由繼承人全體相互移轉其應繼分
      ，使各繼承人就分得之遺產取得單獨所有權，並依同法第
      1168條之規定，遺產分割後，各繼承人按其所得部分，對
      於他繼承人因分割而得之遺產，負與出賣人同一之擔保責
      任。查，被繼承人李曾菊梅於106 年7月20日去世後，繼
      承人有其配偶李漢、長男李光文、長女李郁姈、次女李秀
      春、三女李秀英。被告李光文雖未拋棄繼承，但據苗栗縣
      苗栗地政事務所於111 年3 月21日函覆本院之遺產繼承登
      記資料，其中分割協議書僅記載分配不動產部分，省略現
      金等部分，被告李光文主張因家中財產均是李漢出外工作
      所得，是其配偶李曾菊梅去世，將配偶遺產全部歸李漢繼
      承，等李漢百年之後再給子孫使用等情，為其他被告所確
      認。經查財政部中區國稅局遺產免稅證明書記載，其中15
      0萬元現金於李漢之配偶李曾菊梅去世前之105年11月3日
      即贈與給李漢，堪認李曾菊梅之遺產，依照其等意願是全
      部歸其配偶李漢繼承，如此分配遺產，亦符合一般人之經
      驗法則，顯證其等移轉系爭不動產予被告李漢為有對價，
      是被告間系爭遺產分割協議行為，係有對價關係之有償行
      為，而非無對價之無償行為甚明。又被繼承人李曾菊梅於
      106年7月20日死亡，其繼承人有配偶及其子女即被告等5
      人，只有被告李光文一人欠原告款項，其他4位被告並未
      欠原告款項，原告撤銷其他繼承人即其他4位被告對於被
      繼承人李曾菊梅遺產分配之意願，顯侵害除李光文之外之
      其他4位被告之權益。另原告亦未舉證被告李光文如何與
      李漢、李郁姈、李秀春、李秀英合意侵害原告之債權。另
      被繼承人李曾菊梅之遺產不止不動產，原告未舉證被告李
      光文不繼承被繼承人李曾菊梅所遺不動產就是無償行為。
      故原告主張被告間系爭遺產分割協議行為係無償行為，依
      民法第244 條第1 項、第4 項規定，請求撤銷系爭遺產分
      割協議行為及系爭繼承分割登記行為，且請求被告李漢為
      塗銷登記，即屬無據。
五、綜上所述，原告主張系爭遺產分割協議屬無償行為並有害及
    原告之債權，依民法第244 條第1項、第4項規定，請求撤銷
    系爭遺產分割協議行為及系爭繼承分割登記行為，且請求被
    告李漢為塗銷登記等語，為無理由，應予駁回。
六、訴訟費用負擔之依據，依民事訴訟法第78條。
中　　華　　民　　國　　111 　年　　11　　月　　11　　日
                  苗栗簡易庭    法  官 張珈禎
以上正本係照原本作成。
如對本判決上訴，須於判決送達後20日內向本院提出上訴狀。如
委任律師提起上訴者，應一併繳納上訴審裁判費。
中　　華　　民　　國　　111 　年　　11　　月　　11　　日
                                書記官 林岢禛 　　
附表：卷53頁
編號 遺產 面積（數量） 權利範圍 1 苗栗縣○○市○○段0000000地號土地 150㎡ 1分之1 2 苗栗縣○○市○○段0000000地號土地 68㎡ 3分之2 3 苗栗縣○○市○○里00鄰○○路000巷000號  1分之1 4 苗栗福興郵局 56,538元  5 合作金庫 922元  6 合作金庫 307元  7 0000000現金（贈配偶） 1,500,000元